【裁判字號】    90,台上,2746
【裁判日期】    900503
【裁判案由】    瀆職
【裁判全文】
最高法院刑事判決                                九十年度台上字第二七四六號
    上訴人即
    自 訴 人  甲○○
    被    告  乙○○
右上訴人因自訴被告職案件，不服台灣高等法院高雄分院中華民國九十年二月二十
七日第二審判決（八十九年度上訴字第一六八六號，自訴案號：台灣澎湖地方法院八
十九年度自字第六號），提起上訴，本院判決如左：
    主  文
上訴駁回。
    理  由
按刑事訴訟法第三百七十七條規定，上訴於第三審法院，非以判決違背法令為理由，
不得為之。是提起第三審上訴，應以原判決違背法令為理由，係屬法定要件。如果上
訴理由狀並未依據卷內訴訟資料，具體指摘原判決不適用何種法則或如何適用不當，
或所指摘原判決違法情事，顯與法律規定得為第三審上訴理由之違法情形，不相適合
時，均應認其上訴為違背法律上之程式，予以駁回。本件上訴意旨略稱：(一)原判決以
證人蘇玉堂稱年齡相同者，工作量都相同，認被告未加重上訴人工作量，然另一受刑
人王玉昆與上訴人年齡相同均為五十三歲，王玉昆每月所領勞作金為新台幣（下同）
四十元，而上訴人每月勞作金為六十五元，顯見工作量比王玉昆多一半，原判決未調
查獄方存摺本資料，即有調查職責未盡。(二)上訴人曾多次向獄方申訴被告處理不當，
有資料可稽，原判決以上訴人「未循內部申訴管道表明不服，於事後逕行興訟指摘
考核單不實記載，亦違常情」，顯與卷內證據資料不符。(三)上訴人罹患椎間盤突出、
骨刺、坐骨神經痛等疾病，多次申請就醫，均為被告所拒絕，因被告阻撓看病，延誤
治療，使上訴人行動不便，自屬凌虐行為。(四)上訴人於被告搜得書信後不予歸還，即
於翌日即八十九年五月十三日報告上級長官，足證被告確曾侵占上訴人之書信等物，
又侵占罪並不以「合法」持有他人之物為構成要件，原判決適用法則亦有未當云云。
惟查原判決綜核卷內證據資料，認不能證明被告犯罪，因而維持第一審諭知被告無罪
之判決，駁回上訴人在第二審之上訴，已詳其調查證據之結果及其取捨證據認定之
理由，並說明上訴人認其遭受被告凌虐，無非以被告加重其工作量及對其二次填具生
活考核單予以處分為主要論據，其中所稱加重工作量一節，業經證人蘇玉堂、吳義水
、劉春雄等均證稱並無其事，而生活考核單除由被告乙○○蓋章外，並有該監值班科
員、中央台主任、教區教誨師、教區科員及戒護科長核章可按，又刑法第一百二十六
條第一項所稱之凌虐，係指違背人道，損害被害人身體或人格之虐待行為而言，倘管
獄員為維持獄所秩序而有必要之管束行為，並未超越法定懲罰之範圍，便與凌虐人犯
罪構成要件不合，本件縱認上訴人有遭到加重工作量，無端以生活考核單處分之情形
，於上訴人未因工作無法完成或經生活考核而進一步受到身體、人格上之侵害，致遭
有違人道之對待以前，即與法律所定凌虐之程度有距，自難對被告以該條規定相繩。
因此，上訴人所指遭被告乙○○加重工作量、無故處分而予凌虐等節，尚無其他證據
可資佐證，洵屬無稽。另被告乙○○與該監作業導師王松茂是否有私人恩怨，與上訴
人所指遭被告乙○○加重工作量、無故處分而予凌虐，並無必然關係，上訴人聲請傳
訊證人王松茂以證明被告乙○○與王松茂有私人恩怨之事實，即無必要。分別於判決
理由記甚詳。從形式上觀察，原判決並無違背法令情形。次查採證認事乃事實審法
院之職權，苟其證據之取捨及事實之認定並不違背論理法則及經驗法則，即不容任意
指為違法而執為適法之第三審上訴理由。上訴意旨置原判決之明白論斷於不顧，又未
依據卷內訴訟資料對原判決究竟如何違背法令為具體之指摘，徒憑己見就原判決已說
明事項或屬原審採證認事職權之適法行使，任意指摘為違法，自不得據為第三審上訴
之合法理由。其上訴違背法律上之程式，應予駁回。末按刑事訴訟法第三百七十六條
所列各罪之案件，經第二審判決者，不得上訴於第三審法院，法有明文，本件上訴人
自訴被告侵占部分，屬刑法第三百三十五條第一項之罪，核屬刑事訴訟法第三百七十
六條第三款之案件，依首開說明，既經第二審判決，自不得上訴於第三審法院，上訴
人竟復提起上訴，顯為法所不許。
據上論結，應依刑事訴訟法第三百九十五條前段，判決如主文。
中      華      民      國     九十     年      五      月      三      日
                              最高法院刑事第二庭
                                  審判長法官  莊  來  成
                                        法官  呂  潮  澤
                                        法官  謝  俊  雄
                                        法官  白  文  漳
                                        法官  蘇  振  堂
      右正本證明與原本無異
                                              書  記  官
中      華      民      國     九十     年      五      月      九      日


司法院資訊處製作；財團法人民間司法改革基金會備份。
